臺灣高等法院高雄分院民事判決　九十年度重上字第九０號
　　　上　訴　人　甲○○
　　　訴訟代理人　湯阿根律師
　　　　　　　　　李昌明律師
　　　被　上訴人　乙○○○
　　　訴訟代理人　曾清山律師
右當事人間回復原狀等事件，上訴人對於中華民國九十年七月十二日臺灣高雄地方法
院九十年度重訴字第三七一號第一審判決提起上訴，本院判決如左：
　　　主　　　文
上訴駁回。
第二審訴訟費用由上訴人負擔。
　　　事　　　實
甲、上訴人方面：
一、先位聲明：求為判決：
　(一)原判決廢棄。
　(二)被上訴人應給付上訴人新臺幣（下同）陸佰零陸萬元，及自民國（下同）八十三
    年十二月三日起至清償日止，按週年利率百分之五計算之利息。
　(三)第一、二審訴訟費用由被上訴人負擔。
  (四)上訴人願供擔保，請准宣告假執行。
二、備位聲明：求為判決：
　(一)原判決廢棄。
  (二)被上訴人應給付上訴人壹佰伍拾萬元，及自八十三年十二月三日起至清償日止，
    按週年利率百分之五計算之利息。
　(三)第一、二審訴訟費用由被上訴人負擔。
  (四)上訴人願供擔保，請准宣告假執行。
三、陳述：除與原判決書記載相同者予以引用外，補陳：
　(一)本件系爭買賣房屋移轉登記予上訴人前，雖登記為被上訴人所有，但其向前手即
    訴外人劉月里購買系爭房屋，係由其夫婿即訴外人高銘釜與訴外人劉月里簽立不
    動產買賣意願書，被上訴人與其夫婿均有參與上開不動產買賣，則渠等就該買賣
    契約之內容，產權範圍及權利限制範圍，自有相當程度之認識及瞭解。而在渠等
    向訴外人劉月里購買系爭房屋時，劉月里已提出其拋棄系爭停車位使用權之切結
    書，及劉月里之前手即訴外人李春美所出具之停車位使用權讓渡合約書，益徵被
    上訴人與其前手劉月里簽立買賣契約時，業已告知其所買受之房屋所有權，其中
    停車位所有權之使用權業經前手所拋棄。且被上訴人亦自認其購買系爭房屋時，
    並無停車位使用權，益證被上訴人確實知悉，系爭房屋雖含有停車位所有權，但
    無停車位使用權之事實。
　(二)上訴人固係購買系爭建物面積合計四二點七五坪之房屋，但上訴人簽約時，並不
    知該建物面積中有四點四五坪，為系爭停車位所有權之持分面積，且依公寓大廈
    管理條例第四條第二項之規定，不使用停車位之屋主，並不須分擔該公共設施中
    停車位之應有持分面積，而本件系爭買賣標的，既未包含地下室編號十五號之停
    車位，則該四點四五坪之停車位面積，自不應由上訴人分擔承受，而成為本件買
    賣標的之範圍，並支付該四點四五坪之價金，兩造就本件買賣標的物之合意是否
    趨於一致，非無疑義。縱認本件買賣契約意思一致而成立，被上訴人隱瞞買賣標
    的物所有權受限制之事實，並將已受限制之不完全所有權，列為買賣標的範圍，
    既未履行出賣人告知義務，復因上訴人只取得該四點四五坪停車位所有權，卻無
    法享受該停車位所有權之通常效用，被上訴人亦難辭民法第三百五十四條所定物
    之瑕疵擔保及債務不履行之責。
　(三)依民法三百五十三條及立法理由，買賣契約所生權利瑕疵者，買方均得依該條之
    規定，行使契約解除權等權利。本件系爭應不得納入買賣契約範圍之「汽車停車
　　位」面積，姑勿論被上訴人是否明知，但該「汽車停車位」既已納入兩造買賣範
　　圍，且被上訴人亦無法提供該汽車停車位所應屬之使用效能，即難謂無權利瑕疵
　　之情形，亦難辭其債務不履行之責。蓋債務不履行之責任，係以有可歸責之事由
　　存在為要件，並非以故意或過失為要件（最高法院八十二年度台上字第二六七號
　　判決）。上訴人於簽約時若知此權利瑕疵，自不願以當時約定之價額購買系爭房
　　屋，本件汽車停車位所生之權利瑕疵，雖僅屬契約一部不能給付或不完全給付，
　　上訴人仍得依民法第三百五十三條及類推適用民法第二百五十六條之規定解除契
　　約。
　(四)民法第三百六十五條第一項固規定，買受人因物有瑕疵，而得解除契約或請求減
　　少價金者，其解除權或請求權，於物之交付後六個月間，不行使而消滅。但同法
　　條第一項另規定，前項規定，於出賣人故意不告知瑕疵者，不適用之。本件系爭
　　汽車停車位之瑕疵，為被上訴人簽約當時所明知，卻未履行告知義務，自無前開
　　短期除斥期間之適用。被上訴人持為時效抗辯，自無足採。再者，本件上訴人原
　　審即以「權利瑕疵」為權利基礎，至物之瑕疵權利，乃權利競合之主張，縱認本
　　件確有民法第三百六十五條第一項適用之情，亦無礙於上訴人行使民法第三百五
　　十三條等相關「權利瑕疵」之權利，併予陳明。
　(五)本件買賣契約確實存在「權利瑕疵」之法律事實，為兩造所不爭之事實，依兩造
    系爭不動產買賣契約第六條約定「本買賣不動產權（乙方）即指賣方之被上訴人
    ，保證產權清楚，如有他人主張權利或設定他項權利及租賃關係，應由乙方負責
    云云。」且民法第三百四十九條至三百五十三條有關買賣「權利瑕疵」之規定，
    亦為規範買賣契約賣方之法定義務，則本件被上訴人依約或依法，負有擔保上訴
　　人所取得買賣標的產權不受第三人主張權利限制之義務，至被上訴人是否明知抑
　　或因過失而不知，均無礙其所成立權利瑕疵及債務不履行之責。被上訴人既為本
　　件買賣契約之賣方兼標的物所有權人，賣方所應負擔之義務為其法定及意定義務
　　，其縱係忽而未知，亦屬可歸責於被上訴人之事由，要難憑被上訴人抗辯主張未
　　明知有「權利瑕疵」之事實，而可免除其權利瑕疵擔保及債務不履行之責。
　(六)本件訴訟標的請求，先位聲明部份，乃依據民法第二百二十七條之不完全給付及
    第三百五十三條權利瑕疵規定等事由，主張解除契約，並請求被上訴人應負回復
    原狀之責，返還系爭買賣價金陸佰零陸萬元。至備位聲明部分，亦基於相同之法
　　律事實，依據民法第二百二十七條、第三百五十三條及第三百五十四條之規定，
    競合主張損害賠償權利，請求被上訴人應給付壹佰伍拾萬元。
　(七)有關備位聲明請求給付壹佰伍拾萬元部份，乃以上訴人受有喪失停車位損害為據
    ，而依本件系爭停車位使用權之市價為壹佰伍拾萬元，倘　鈞院認前開金額請求
    尚乏依據時，則本件系爭本不應計入買賣總價之停車位所有權面積，即可憑為計
    算上訴人不應支付而多支付價金之損害。本件系爭房屋買賣每坪單價約為壹拾肆
    萬壹仟柒佰伍拾元，而該本應非屬買賣範圍之停車位面積為四點四五坪，則其損
　　害金額為陸拾參萬零柒佰捌拾柒元，即14,750元×4.45坪＝630,787元，亦可資
　　參酌。
乙、被上訴人方面：
一、聲明：求為判決：
　(一)上訴駁回。
  (二)第二審訴訟費用由上訴人負擔。
二、陳述：除與原判決書記載相同者予以引用外，補稱：
　(一)上訴人依修正後民法第二百二十七條及現行民法第三百五十三條之規定，主張解
    除契約，並請求被上訴人應回復原狀，所引之民法第二百二十七條係八十八年四
    月二日修正之條文，依民法債編施行法第一條規定「民法債編施行前發生之債，
    除本施行法有特別規定外，不適用民法債編之規定；其在修正施行前發生者，除
    本施行法有特別規定外，亦不適用修正施行後之規定。」本件買賣契約係八十三
    年十一月九日訂定，民法債編施行法並無特別規定適用修正施行後之規定，上訴
    人引用修正後之民法第二百二十七條，顯然不合。另查舊民法第二百二十七條規
    定「債務人不為給付或不為完全之給付者，債權人得聲請法院強制執行，並得請
    損害賠償。」第三百五十三條規定「出賣人不履行第三百四十八條至第三百五十
    一條所定之義務者，買受人得依關於債務不履行之規定，行使其權利。」均無得
    解除契約並回復原狀之規定，則上訴人先位聲明，請求被上訴人應給付上訴人陸
    佰零陸萬元，顯乏依據。
　(二)果若上訴人依法得解除契約，則其訴訟標的物應屬物之瑕疵擔保責任（上訴人備
　　位聲明引用民法第三百五十四條之規定，競合主張損害賠償權利，而該條屬物之
　　瑕疵擔保責任），依民法第三百六十條規定「買受人因物有瑕疵，而得解除契約
　　或請求減少價金者，其解除權或請求權，於物之交付後六個月間，不行使而消滅
　　。」系爭房地於八十四年一月九日已登記為上訴人所有，上訴人迄九十年五月四
　　日始提起本訴，顯然已逾交付後之六個月期限，其請求權時效已消滅。
　(三)被上訴人向訴外人劉月里購買系爭土地與地上建物時，原即無編號第十五號停車
    位，亦不知該編號第十五號停車位係附屬於系爭房屋之停車位，嗣被上訴人原封
    不動的售與上訴人，何來故意隱瞞？所謂「隱瞞」，必須係被上訴人有買該停車
    位，而故意隱瞞不讓上訴人知道，或不售予上訴人，始足當之。被上訴人根本未
    買受該第十五號停車位，亦不知有該停車位，如何能稱「隱瞞」？況上訴人於原
    審庭訊時亦自認是「猜想」被上訴人應該知道系爭房屋附有停車位，卻不把停車
    位移轉給其，足證上訴人亦沒有確定被上訴人是否有故意隱瞞。上訴人主張被上
    訴人有隱瞞，被上訴人否認之，亦否認於向訴外人劉月里購買系爭房地時，劉月
    里已提出其拋棄系爭停車位使用權切結書，及訴外人李春美所出具停車位使用權
    讓渡合約書。依民事訴訟法第二百七十七條規定，上訴人應負舉證責任。
　(四)上訴人於購買系爭房地時，即已知道公共設施比例太高，而仍執意購買，及被上
    訴人並不知道系爭房地附有停車位乙節，業經證人即代書吳翠芬於原審作證時作
    證屬實。可知上訴人於訂約時即已知道公共設施比例太高，而仍執意要買，顯然
    並不在乎是否有停車位之問題，縱認被上訴人應負民法第三百四十九條權利瑕疵
    擔保責任，依民法第三百五十一條規定，被上訴人亦可不負擔保之責。
　(五)百立大廈全部公共設施只編列一個建號即第一六０一三號，而地下室停車位係附
    於建號一六０一三號建物中，並未獨立編列建號，而登記為特定區分所有權人所
    有，且亦非每一住戶均有一個停車位，被上訴人僅將公共設施應有部分萬分之一
    一五之所有權出售於上訴人，並未出售編號第十五號停車位；再者，停車位係出
    售後始由該住戶專用，並無約定某一停車位固定附屬於某一住戶專用，被上訴人
    出售公共設施應有部分萬分之一一五之所有權，並無載明含有一停車位，亦未載
    明第十五停車位係附屬於該萬分之一一五之一部分，則被上訴人既已將應有部分
    萬分之一一五登記為上訴人所有，即無債務不完全給付之問題，況上訴人於辦妥
    所有權利轉登記後，經該大樓管理委員會主任委員陳錦榮之同意，使用編號第三
    十八號停車位，並非使用第十五號停車位，足證停車位並非固定附屬於某一住戶
    之「約定專用部分」，第十五號停車位被上訴人既無購買，亦無登載於權狀上，
    自無法出售於上訴人，上訴人雖無停車位，惟其公共設施應有部分萬分之一一五
    仍抽象存在於全部共有物上，並無短缺。被上訴人已依約定將「房屋以現況交屋
    並以權狀登記及現狀為準」移轉登記於上訴人，上訴人主張被上訴人不完全給付
    ，顯無理由。
　(六)公寓大廈管理條例係八十四年六月二十八日公布，而百立大廈係七十六年興建，
    應不能適用，又上訴人起訴狀所引民法第二百二十七條係八十八年四月二日修正
    之條文，系爭買賣契約係八十三年十一月九日訂定，仍應適用舊民法第二百二十
    七條規定，併與說明。
　　　理　　　由
一、本件上訴人主張：其於八十三年十二月二日向被上訴人買受坐落高雄市苓雅區○
　　○○段第三四一二地號土地應有部分一萬之七四，及該地號土地上門牌號碼高雄
　　市苓雅區○○○路一四八之九四號九樓房屋（建號一五九八二號）與共同使用部
　　分即建號一六０一三號應有部分一萬分之一一五即編號第十五號停車位，約定價
　　金六百零六萬元，上訴人已依約支付價金完畢，被上訴人亦已辦妥上開土地暨建
　　物所有權移轉登記並將上開房屋交付上訴人使用。惟被上訴人並未將編號第十五
　　號停車位交付上訴人使用，上訴人取得系爭房屋所有權之登記範圍與被上訴人交
　　付上訴人使用之權利範圍不符，又被上訴人亦明知其並未買受系爭房屋所附編號
　　第十五號停車位，竟隱瞞事實真相而將該停車位之所有權出售上訴人，則系爭房
　　屋附屬停車位之所有權瑕疵重大，被上訴人應負瑕疵擔保責任，上訴人先位聲明
    乃據修正後民法第二百二十七條之不完全給付及第三百五十三條權利瑕疵規定，
    主張解除契約，並請求被上訴人應負回復原狀之責，給付系爭買賣價金陸佰零陸
    萬元及自八十三年十二月三日起至清償日止之法定利息，至備位聲明部份，亦基
    於相同之法律事實，依據修正後民法第二百二十七條、第三百五十三條及第三百
    五十四條之規定，競合主張損害賠償權利，請求被上訴人應給付壹佰伍拾萬元及
    自八十三年十二月三日起至清償日止之法定利息。
二、被上訴人則以：系爭買賣契約並未將停車位約定為買賣標的物，被上訴人亦不知
    系爭房屋附有停車位，被上訴人既已依約將系爭房屋暨坐落基地之所有權移轉登
    記予上訴人，並將系爭房屋交付上訴人占有使用，至於公共設施所分擔之應有部
    分，係抽象地存在於建物全體，被上訴人無交付特定停車位之義務，並無債務不
    履行可言，上訴人之主張並無理由等語，資為抗辯。
三、本件上訴人主張其向被上訴人買受系爭房屋暨所在基地，已依約交付被上訴人價
　　金六百零六萬元，被上訴人亦已辦妥所有權移轉登記，並將系爭房屋交付上訴人
　　使用等情，業據提出買賣契約書、土地暨建物登記謄本各一件為證，復為被上訴
　　人所不爭執，上訴人上開主張，自堪信為真實。惟被上訴人以前揭情詞置辯。查
    ：
　(1)按民法第三百四十八條規定，物之出賣人，負交付其物於買受人，並使其取得該
    物所有權之義務。又按公寓大廈之地下室停車位，如因全部公共設施編列同一建
    號，屬同一不動產，則區分所有權人縱未購買停車位，亦因持有公共設施應有部
    分，該應有部分又係抽象存在於全部共有物上，故其應有部分亦及於地下室停車
    位部分，此與僅就地下室停車位部分獨立編列建號而不與其他公共設施編列同一
    建號者性質不同。又各區分所有權人按其共有之應有部分比例，對建築物之共用
    部分及其基地有使用收益之權，但另有約定者從其約定。此為民法第七百九十九
    條前段及公寓大廈管理條例第九絛第一項所明定。而所謂「另有約定」者，乃指
    同條例第三條第五款所定共用部分經約定供特定區分所有權人使用之約定專用部
    分，從而，公寓大廈之起造人或建築業者自得將共用部分為區分所有權人設定專
    用權，約定供特定區分所有權人使用，且區分所有權人復得將應有部分之一部及
    約定專用部分之權利移轉於其他區分所有權人。而公寓大廈之公共設施部分倘經
    區分所有權人約定為特定區分所有權人專用，則該區分所有權人使用該特定專用
    部分即屬有權使用，並得排除他人使用。是以建物公共設施應有部分所有權之移
    轉，是否包括特定停車位占有之移轉，端視出賣人是否經該公寓大廈區分所有權
    人約定使用該作為特定專用部分之停車位而定，如未有此約定，該公共設施應有
    部分即抽象地存在於全部共有物，而無特定停車位之使用權可言。
　(2)上訴人向被上訴人購買之系爭坐落高雄市苓雅區○○○段三四一二號土地上之建
    號一五九八二號門牌高雄市○○○路一四八之九四號九樓建物及共同使用部分即
    建號一六０一三號應有部分萬分之一一五，原係訴外人李春美向興建該建物之百
    立建設公司所買受，並附有停車位即編號十五號，嗣訴外人李春美將房屋及停車
    位分開買賣，將編定為十五號之停車位賣給訴外人即同棟大廈建號一五九０二號
    門牌高雄市○○○路一四八之九八號之張王楙，建物則移轉於被上訴人之前手劉
    月里，劉月里再移轉予被上訴人此為兩造所不爭執，並有最高法院八十九年台上
    字第一九九四號判決及建物登記簿謄本在卷可稽，足見被上訴人向前其前手買受
    時，並未取得系爭停車位之使用權。
　(3)上訴人主張依系爭房屋使用執照所附起造人名冊備註欄所載系爭房屋配有一停車
　　位乙節，固舉使用執照一件為證。然查，系爭房屋所在大樓全部公共設施僅編列
　　單一建號即第一六０一三建號，而公共設施中地下第二層經劃分為若干汽車停車
　　位，就此地下室停車位並無獨立編列建號乙節，為上訴人所不否認，則包括停車
    位之共同使用部分係屬全體住戶所共有，上訴人為該大樓區分所有權人，對公共
    設施即建號一六０一三號建物有應有部分為共有人，地下室停車位既附屬於建號
    第一六０一三號建物中，則上訴人之應有部分及於地下室停車位。又依公寓大廈
    管理條例第四十五條第二項規定之反面解釋，公寓大廈之起造人或建築業者自得
    將共用部分為區分所有權人設定專用權，約定供特定區分所有權人使用，且區分
    所有權人復得將應有部分之一部及約定專用部分之權利移轉於其他區分所有權人
    。訴外人李春美將編號十五號停車位賣給張玉楙，建物則賣與劉月里，訴外人劉
    月里並已聲明放棄停車位專用權等情，亦有上訴人提出之停車位使用權讓渡合約
    書、切結書各一件為證。由上各節觀之，被上訴人之前手所有權人劉月里既未取
　　得該編號第十五號停車位之專用使用權，則被上訴人所辯其並未取得該編號第十
　　五號停車位之專用使用權乙節，自堪信為真實。而兩造訂立系爭買賣契約時並未
　　約定包括移轉該編號第十五號停車位之專用使用權，此不僅經證人即經辦系爭買
　　賣契約之代書吳翠芬到庭證述屬實，且為兩造所不爭。揆諸前開說明，各區分所
　　有權人間本即得自行約定建築物之共用部分之使用收益方式及範圍，此由公寓大
　　廈管理條例第九條第一項規定意旨即可得知，而該條復未對有約定專用部分之區
　　分所有權人之應有部分多寡有所限制，倘某特定專用部分由特定區分所有權人專
　　用，業經各區分所有權人合意或默示合意，則該特定區分所有權人即得專用該特
　　定專用部分，而不論其所持有之應有部分之多寡。雖上訴人買受系爭房屋，所持
　　共同使用部分之應有部分因此較其他區分所有權人為高，惟其買受系爭房屋前，
　　訴外人李春美既已將編號第十五號停車位使用權讓與訴外人張玉楙，而其他區分
　　所有權人又已默示同意訴外人張玉楙使用該編號第十五號停車位之專用部分，則
　　被上訴人買受系爭房屋後，即受各區分所有權人對於約定專用部分專用權歸屬約
　　定之拘束，其雖受讓系爭區分所有建物共同使用部分應有部分為萬分之一一五，
　　然其既未受讓約定專用停車位使用權，即未取得編號第十五號停車位之使用權。
　　而上訴人僅繼受被上訴人取得前述區分所有建物共同使用部分之應有部分，而未
　　繼受該第十五號停車位專用部分之使用權，則上訴人取得之前開應有部分仍抽象
　　地存在於共同使用部分全部，被上訴人將該應有部分出賣予上訴人，並不因此即
　　負有交付系爭停車位予上訴人使用之義務。
　(4)上訴人主張被上訴人知悉系爭房屋公共設施所有權面積持分，雖包含系爭停車位
    之面積，但已無專用使用權，竟隱瞞而將該停車位之所有權出售上訴人，致上訴
    人無法使用云云，此為被上訴人所否認，並稱伊不知道停車位，所以將系爭建物
    賣予上訴人時亦未提到停車位的事等語，上訴人另稱被上訴人向其前手劉月里購
    買系爭房屋，但該買賣係由其夫婿高銘釜先於七十七年十二月二十六日與訴外人
    劉月里簽立不動產買賣意願書（見原審卷第六八頁），而訴外人劉月里曾於八十
    六年十二月二十三日在臺灣高雄地方法院八十六年度訴字第一六八一號排除侵害
    事件審理時，證稱：「我住了一年多再賣給高林（應為呂字之誤）美智他先生，
    我賣給他時，他（指高銘釜）也知道沒有停車位，我是以四百七十萬元賣給高銘
    釜即是高林美智之夫，我賣給他就沒有跟他連絡了。」等語，惟縱認訴外人高銘
    釜知道沒有停車位，但上訴人亦未舉證證明被上訴人知情出售系爭房屋無停車位
    使用權，上訴人在原審亦自承：「我是『猜想』被告（被上訴人）應該知道系爭
    房屋附有停車位卻不把停車位移轉給我。」（見原審卷第一０一頁），另證人即
    經辦系爭買賣契約之代書吳翠芬在原審證稱「被告（被上訴人）表示說如果沒有
    告他（停車位）他也不知道．．．被告（被上訴人）的前手可能沒有告知被告（
    被上訴人）有停車位的事」，上訴人對該吳翠芬之證詞並表示無意見（見原審卷
    第一二六頁），上訴人指被上訴人明知系爭房屋無停車位專用權而予隱瞞，尚非
    可採。
　(5)被上訴人稱伊是照所有權狀面積賣給上訴人，伊沒有提到停車位的問題，而證人
    即代書吳翠芬於原審證稱：「兩造的買賣契約確實是我經手的，原告（指上訴人
    ）是委託我辦理過戶的事宜，我當場有看到權狀的坪數，我有告訴原告公設比例
    太高會不划算，原告說只要確定坪數正確即可，當天都沒有提到停車位的事，被
    告也沒有說，簽約當天也沒有提到有停車位，後來原告發現系爭房屋有停車位來
    找我，我與原告一起去找被告，被告表示說如果沒有告訴他也不知道，他是按照
    買入的坪數賣出，被告的前手可能沒有告知被告有停車位的事」（見原審卷第一
    二五、一二六頁），在本院復證稱當時雙方講買賣面積是以所有權狀為準，沒有
    提到停車位買賣的問題等語。足證兩造就系爭房屋之買賣係以所有權狀記載之面
    積為據，未提及停車位問題。
　(6)訴外人劉月里出具之拋棄系爭停車位使用權切結書及訴外人李春美所出具停車位
    使用權讓渡合約書，係上訴人於原審所提出，為上訴人所承認被上訴人否認執有
    上開切結書及合約書，上訴人主張被上訴人於向訴外人劉月里購買系爭房地時，
    劉月里已提出其拋棄系爭停車位使用權切結書及訴外人李春美所出具停車位使用
    權讓渡合約書，並未舉證明，尚非可採。
　(7)買受人因物有瑕疵，而得解除契約或請求減少價金者，其解除權或請求權，於買
    受人依民法第三百五十六條規定為通知後六個月間不行使或自物之交付時起經過
    五年而消滅。民法第三百六十五條定有明文，系爭房地被上訴人已於八十四年一
    月九日移轉所有權登記為上訴人所有並交付，上訴人於八十九年十二月廿一日始
    以高雄地方法院郵局第八四七八號存證信函解除契約（見原審卷第三八頁），九
    十年五月四日向原審法院提起本件訴訟，距受交付時已逾五年，縱上訴人有解除
    權，亦罹於時效而消滅。
　(8)公寓大廈管理條例係於八十四年六月二十八日公佈，依該條例第五十二條規定：
    「本條例自公布日施行」，而系爭房地之大廈係七十六年興建，斯時公寓大廈管
    理條例尚未公布，上訴人主張應適用公寓大廈管理條例第四條第二項規定，尚有
    誤會。
四、綜前論述，被上訴人已將本件買賣標的物高雄市苓雅區○○○段第三四一二地號
    土地（應有部分萬分之七四），及該地號土地上門牌號碼高雄市苓雅區○○○路
    一四八之九四號九樓房屋（建號一五九八二號），與共同使用部分（建號一六０
    一三號應有部分一萬分之一一五）（見原審卷第四九頁），移轉所有權登記予上
　　訴人，並交付上訴人，並未約定交付系爭停車位予上訴人使用，被上訴人既已履
　　行出賣人義務，交付系爭不動產予上訴人，並使上訴人取得該建物所有權，並無
    不完全給付，且系爭買賣標的物亦無權利瑕疵，上訴人先位聲明，主張依修正後
    民法第三百二十七條（按上開法條係八十八年四月二日修正本件買賣契約係八十
    三年十一月九日訂定，民法債編施行法並無特別規定適用修正後之規定，上訴人
　　引用修正後之民法第三百二十七條，尚有未合）不完全給付及民法第三百五十三
　　條權利瑕疵規定，主張解除契約，請求被上訴人返還價金六百零六萬元，及自八
　　十三年十二月三日起至清償日止，按週年利率百分之五計算之利息。於法無據，
    不應准許。
五、至上訴人備位聲明部分，因被上訴人已依兩造買賣契約之約定，以系爭房屋現況
    及所有權狀登記為準，移轉並交付系爭房地所有權予上訴人，該買賣標的物並無
    不完全給付及權利瑕疵，已如前述，上訴人主張依修正後民法第二百二十七條、
    第三百五十三條、第三百五十四條規定，訴請被上訴人賠償一百五十萬元，及自
　　八十三年十二月三日起至清償日止，按週年利率百分之五計算之利息，亦無理由
    ，不應准許。
六、原審為上訴人敗訴之判決，核無不合，上訴論旨求予廢棄為無理由，應予駁回。
    又證人劉月里現行方不明，有退回之送達證書在卷可按，且本件已事證明確，證
    人劉月里無再傳訊之必要，併此明。
七、據上論結，本件上訴為無理由，依民事訴訟法第四百四十九條第一項、第七十八
    條，判決如主文。
中　　　華　　　民　　　國　　九十一　　年　　　三　　　月　　二十　　　日
　　　　　　　　　　　　　　　　　　　臺灣高等法院高雄分院民事第三庭
~B1審判長法官　張國彬
~B2法　　　官　鄭月霞
~B3法　　　官　張明振
右為正本係照原本作成。
如對本判決上訴，須於判決送達後二十日內向本院提出上訴狀，其未表明上訴理由者
，應於上訴後二十日內向本院提出上訴理由書（均須按他造當事人之人數附繕本）。
上訴時應提出委任律師或具有律師資格之人之委任狀，並依附註條文規定辦理。
中　　　華　　　民　　　國　　九十一　　年　　　三　　　月　　二十五　　日
~B法院書記官　劉博文
附註：
民事訴訟法第四百六十六條之一：
對於第二審判決上訴，上訴人應委任律師為訴訟代理人，但上訴人或其法定代理人具
有律師資格者，不在此限。
上訴人之配偶、三親等內之血親、二親等內之姻親，或上訴人為法人、中央或地方機
關時，其所屬專任人員具有律師資格並經法院認為適當者，亦得為第三審訴訟代理人。
第一項但書及第二項情形，應於提起上訴或委任時釋明之。
                                                                 ＨＪ
